【裁判字號】    90,上訴,122
【裁判日期】    890930
【裁判案由】    偽造文書等
【裁判全文】
臺灣高等法院刑事判決                              九十年度上訴字第一二二號
    上  訴  人  臺灣板橋地方法院檢察署檢察官
    被      告  甲○○
右上訴人因被告偽造文書等案件，不服臺灣板橋地方法院八十九年度訴字第七三一號
，中華民國八十九年九月三十日第一審判決（起訴案號：臺灣板橋地方法院檢察署八
十九年度偵字第五五０九號）提起上訴，本院判決如左：
    主  文
原判決撤銷。
甲○○共同連續行使偽造私文書，足以生損害於公眾，處有期徒刑拾月，緩刑年。
    事  實
一、甲○○明知黃大威（男，民國○○○年○月○日生，未經起訴，起訴書誤載為「
    王大輝」）持有如原審判決附表所示之統一發票，係將民國（下同）八十五年七
    、八月份未中獎之統一發票以刮擦、塗改、重複印製等方法所偽造使成『中獎』
    之統一發票私文書，竟與黃大威基於共同為自己不法所有之概括犯意聯絡，以每
    兌領壹張，由甲○○抽取新臺幣（下同）七百元之代價，由甲○○執持如原審判
    決附表所示偽造中獎之統一發票私文書，分於八十五年十月二十八日、同年月二
    十九日，先後在臺北縣、桃園縣境內，連續持以行使，將每紙偽造中獎之統一發
    票向萬泰商業銀行桃園分行等金融機構詐領四仟元（當場扣繳所得稅捌佰元），
    總計詐得二萬五千六百元得手，均足以生損害於財政機關對於統一發票兌獎管理
    之正確性，害及公眾。
二、案經臺灣臺北地方法院檢察署檢察官自動檢舉，嗣相繼經同署暨國防部南部地方
    軍事法院澎湖分院檢察署軍事檢察官均以無審判權處分不起訴，函由臺灣板橋地
    方法院檢察署檢察官偵查起訴。
    理  由
一、訊據上訴人即被告甲○○固對於上揭時、地，有執如原審判決附表所示之統一發
    票至銀行領獎及每張抽取七百元等情供承不諱，惟矢口否認涉有共同行使偽造私
    文書之犯行，辯稱：統一發票是黃大威給伊的，他說身份證不見請伊幫他去銀行
    兌獎，伊沒有注意看，也沒有對中獎號碼，伊不知統一發票是偽造的云云。惟查
    ：
  (一)右揭事實，業據被告於偵查中、原審及本院均坦承「（八十五年十月份你有無去
    領統一發票獎金？）有朋友中獎，他身份證不見，就託我去領。」、「（領到錢
    有分你？）分我七百元。」；「（統一發票）黃大威給我的，.. 」、「有（拿
    附表所示統一發票前去領獎），就是上庭到庭的黃大威開車載我去的。」、「我
    每領壹張發票黃大威給我七百元。」；「（都用你的身份證去兌獎？）是的。」
    、「（這些錢黃大威如何分？）他貼我工資一張統一發票給我七百元，總共八張
    五千六百元」等語（見臺灣臺北地方法院八十七年度偵字第一五一四二號卷第八
    頁正反面、原審卷第九十九頁、本院九十年二月十二日訊問筆錄），並有附表所
    示統一發票附卷足參（見臺灣板橋地方法院八十九年度偵字第五五０九號卷第四
    頁），且上開統一發票，均有刮擦、塗改、重複印製之痕跡，均有變造之虞，此
    有內政部警政署刑事警察局八十九年一月十一日刑鑑字第二三五六號鑑驗通知書
    足佐（附國防部南部地方軍事法院澎湖分院檢察署八十八年十二月十五日湖檢字
    第０一八號卷第八頁），復有財政部賦稅署八十九年五月十一日台稅六發第０八
    九００三０四０二號函附八十五年七、八月統一發票中獎號單影本附卷可參（見
    原審卷第十頁、第十一頁）。
  (二)又原審判決附表編號三、四中獎之統一發票號碼均為「ＤＭ00000000號
    」，編號五、六之號碼均為「ＤＸ00000000號」，有上開統一發票足參
    ，被告甲○○持以兌獎之八紙統一發票，有一半即上列四紙分屬同號，持以兌獎
    之甲○○自應知如原審判決附表所示統一發票係屬偽造。又被告持原審判決附表
    所示中獎之統一發票，分貳日，在臺北縣、桃園縣向原審判決附表所示不同之六
    家行庫兌領，為被告自承如前，堪認被告確知悉該等發票係偽造中獎之統一發票
    ，若否，即無需分散時間及地點兌獎以冀掩人耳目，是其所辯不知統一發票是偽
    造的一節，未便遽信。
  (三)另原審曾提訊證人黃大威，雖或證稱：「我是曾偽造發票，但我對在庭被告沒有
    印象，我也不認識他（被告）。」、「我在八十五年底確實有做偽造發票去領獎
    金，被判刑，但我對本案被告確實沒有印象。」（見原審卷第八十七頁），惟證
    人黃大威亦明確證稱：「我有請別人領發票，.. 」、「就是改發票號碼，我也
    有自己去領，也有請別人幫我領。」（見原審卷第八十八頁），顯見證人黃大威
    偽造『中獎』之統一發票後，確曾請人前去兌獎。質諸被告甲○○亦於原審調查
    時明確指認：「實際上何人叫你去領的？」，被告答稱：「就是在庭之證人黃大
    威。」（見原審卷第八十七頁），且財政部租稅教育及宣傳推行小組開列「變造
    統一發票領獎資料通報表」（見臺灣臺北地方法院檢察署八十七年度偵字第一五
    一四二號卷第二頁至第四頁）其中編號七一、一一八明列所通報之對象含證人黃
    大威、被告甲○○，堪認證人黃大威上開所證：「就是改發票號碼，我也有自己
    去領，也有請別人幫我領。」暨被告甲○○供稱：「就是在庭之證人黃大威（請
    甲○○前去兌獎）。」等情均與事實相符。
  (四)本件事證明確，被告之右開犯行，堪以認定。
二、按刑法上規定之有價證券，係指有相當價值，且具有流通效力，得以自由買賣轉
    讓，並行使其券面所載之權利為必要。經查統一發票本身，係一種表彰進項憑證
    或收據性質之文書，僅因另可兌領中獎款項，而具附加價值，本質上，非謂有絕
    對流通之效力，自應屬私文書，而非有價證券之一種（最高法院六十九年三月二
    十五日六十九年度第六次刑事庭會議決定(一)參照）。又刑法所謂變造，係指將文
    書內容予以變更而言。經查前開統一發票，其原號碼並未中獎，一經改造使與中
    獎號碼相符後，即能行使領取獎項之權利，自屬偽造而非變造（最高法院四十一
    年度台上字第九六號判例、八十九年度台上字第一七四一號判決參照）。被告甲
    ○○自黃大威處收受偽造之統一發票持以行使向銀行詐領中獎獎金，對於財政機
    關就統一發票兌獎管理之正確性，足以生損害，事屬當然之理。核其所為，係犯
    刑法第二百十六條行使同法第二百十條之偽造私文書罪，及同法第三百三十九條
    第一項之詐欺取財罪。被告甲○○事實欄所示犯行，與黃大威間，互有犯意之聯
    絡與行為之分擔，為共同正犯。被告先後數次行使偽造私文書犯行，時間緊接，
    所犯構成要件相同，顯係基於概括之犯意為之，依連續犯之規定，論以一罪，並
    加重其刑。所犯前開二罪間，互有方法結果之牽連關係，應依法從較重之行使偽
    造私文書罪處斷。
三、原審據以對被告論罪科刑，固非無見。惟查：（一）被告所為係構成行使偽造私
    文書罪及詐欺取財罪，原審認被告所犯係行使偽造價證券罪並認被告所兌領獎金
    未逾有價證券表彰之價值，而不再論以詐欺取財罪，尚有未洽，（二）原審對其
    判決附表所示之統一發票均依刑法第二百零五條之規定諭知沒收，亦有未合。檢
    察官執此提起上訴，為有理由，自應由本院予以撤銷改判。爰審酌被告犯罪之動
    機、目的、所生之損害暨犯罪後態度等一切情狀，量處如主文所示之刑。末查被
    告前未曾受有期徒刑以上刑之宣告，有臺灣高等法院檢察署刑案紀錄簡覆表一紙
    在卷可按，因一時失慮，貪圖小利，偶罹刑典，經此刑之宣告後，當知警惕信無
    再犯之虞，因認暫不執行其刑為當，予以宣告緩刑三年，用啟自新。如原審判決
    附表之統一發票，業已因行使交付予第三人，核與沒收之要件不侔，自不得宣告
    沒收。
據上論斷，應依刑事訴訟法第三百六十九條第一項前段、第三百六十四條、第二百九
十九條第一項前段、刑法第二十八條、第五十六條、第二百十六條、第二百十條、第
三百三十九條第一項、第五十五條、第七十四條第一款，罰金罰鍰提高標準條例第一
條前段，判決如主文。
本案經檢察官李金定到庭執行職務。
中      華      民      國    九十      年      三      月    二十一    日
                              臺灣高等法院刑事第二十二庭
                                  審判長法  官  許  正  順
                                        法  官  邱  同  印
                                        法  官  胡  方  新
右正本證明與原本無異。
如不服本判決應於收受送達後十日內向本院提出上訴書狀，其未敘述上訴之理由者並
得於提起上訴後十日內向本院補提理由書（均須按他造當事人之人數附繕本）。
                                        書記官  秦  慧  榮
中    華    民    國     九十     年        三      月      二十二      日
附錄本案論罪科刑法條全文：
刑法第二百十六條
行使第二百十條至第二百十五條之文書者，依偽造、變造文書或登載不實事項或使登
載不實事項之規定處斷。
刑法第二百十條
偽造、變造私文書，足以生損害於公眾或他人者，處五年以下有期徒刑。
刑法第三百三十九條第一項
意圖為自己或第三人不法之所有，以詐術使人將本人或第三人之物交付者，處五年以
下有期徒刑、拘役或科或併科一千元以下罰金。


司法院資訊處製作；財團法人民間司法改革基金會備份。
